【裁判字號】    97,裁,3930
【裁判日期】    970814
【裁判案由】    國籍事務
【裁判全文】
最  高  行  政  法  院  裁  定
                                      97年度裁字第3930號
上  訴  人  甲○○
被 上訴 人  內政部
代  表  人  乙○○
上列當事人間國籍事務事件，上訴人對於中華民國97年5月7日臺
北高等行政法院96年度訴字第2693號判決，提起上訴，本院裁定
如下：
    主  文
上訴駁回。
上訴審訴訟費用由上訴人負擔。
    理  由
一、按對於高等行政法院判決之上訴，非以其違背法令為理由，
    不得為之，行政訴訟法第242條定有明文。依同法第243條第
    1項規定，判決不適用法規或適用不當者，為違背法令；而
    判決有同條第2項所列各款情形之一者，為當然違背法令。
    是當事人對於高等行政法院判決上訴，如依行政訴訟法第24
    3條第1項規定，以高等行政法院判決有不適用法規或適用不
    當為理由時，其上訴狀或理由書應有具體之指摘，並揭示該
    法規之條項或其內容；若係成文法以外之法則，應揭示該法
    則之旨趣；倘為司法院解釋或本院之判例，則應揭示該判解
    之字號或其內容。如以行政訴訟法第243條第2項所列各款情
    形為理由時，其上訴狀或理由書，應揭示合於該條項各款之
    事實。上訴狀或理由書如未依此項方法表明，或其所表明者
    與上開法條規定不合時，即難認為已對高等行政法院判決之
    違背法令有具體之指摘，其上訴自難認為合法。
二、本件上訴人對於高等行政法院判決上訴，主張：「原判決認
    定其在申請我國國籍時所提出之喪失奈及利亞公民權宣誓證
    明書為偽造，因此維持被上訴人對其所為之撤銷（賦與我國
    ）國籍處分。但原審法院在採證過程及評量證據資料證明力
    時，顯然違法，且未盡職權調查能事」等語，據為指摘原判
    決違背法令之依據。惟核其上訴理由，基於下述論點，純屬
    其個人之空泛主觀意見，缺乏實證法或司法實務所共同接受
    之基本法理之支持，並係就原審已為之法律論斷，泛言未論
    斷。未達具體表明上訴理由（即對原判決存在「不適用法規
    」、「適用法規不當」，或「行政訴訟法第243條第2項所列
    各款情形」情事，為具體詳實之指摘）之合法上訴門檻。依
    首開規定及說明，應認其上訴為不合法。
  (一)首應指明，上開證明書自始是由上訴人本人向中華民國歸化
    機關提出者，且係由其本人向奈及利亞政府申請者，文書是
    否具有真實性，上訴人本人最清楚，也最接近有效調查之途
    徑，因此應由其負擔舉證責任。
  (二)而上訴人並未說明其取得該證明書之實際經過，亦未舉出證
    明其事之有效調查方法，使事實審法院之職權調查程序得以
    發動。反而一再爭執被上訴人調查所得之證據方法。又其對
    原審法院之心證形成過程，雖為空泛之爭執，但卻無法具體
    指明所違反之程序法法規範或經驗法則內容。
三、據上論結，本件上訴為不合法。依行政訴訟法第249條第1項
    前段、第104條、民事訴訟法第95條、第78條，裁定如主文
    。
中    華    民    國    97    年    8     月    14    日
                    最高行政法院第一庭
                        審判長法官  鄭  淑  貞
                              法官  林  茂  權
                              法官  吳  慧  娟
                              法官  鄭  小  康
                              法官  帥  嘉  寶
以  上  正  本  證  明  與  原  本  無  異
中    華    民    國    97    年    8     月    18    日
                              書記官  莊  俊  亨


司法院資訊處製作；財團法人民間司法改革基金會備份。
